臺灣高等法院刑事裁定
111年度毒抗字第331號
抗  告  人
即  被  告  黃彥凱


上列抗告人即被告因違反毒品危害防制條例案件，不服臺灣新北
地方法院110年度毒聲字第1737號中華民國111年2月8日裁定（聲
請案號：臺灣新北地方檢察署110年度聲觀字第1510號、110年度
毒偵字第2877號），提起抗告，本院裁定如下：
    主  文
抗告駁回。
    理  由
一、原裁定意旨如附件一「臺灣新北地方法院110年度毒聲字第1
    737號刑事裁定」所載。
二、抗告意旨如附件二「刑事抗告狀」所載。
三、按毒品危害防制條例（下稱毒品條例）第20條第1項規定，
    犯第10條之罪者，檢察官應聲請法院裁定，或少年法院（地
    方法院少年法庭）應先裁定，令被告或少年入勒戒處所觀察
    、勒戒，其期間不得逾2月。經查，原裁定所載抗告人即被
    告甲○○（下稱被告）施用第二級毒品甲基安非他命之事實，
    業經警將其尿液送驗，呈安非他命類（甲基安非他命）陽性
    反應，有新北市政府警察局受採集尿液檢體人姓名及檢體編
    號對照表、台灣檢驗科技股份有限公司濫用藥物檢驗報告等
    附卷可參，應堪信實；又被告前未經觀察、勒戒或強制戒治
    之處分，有本院被告前案紀錄表附卷可考，原審爰依毒品條
    例第20條第1項、觀察勒戒處分執行條例第3條第1項規定，
    准檢察官之聲請，而裁定被告應送勒戒處所觀察、勒戒，其
    期間不得逾2月，核其認事、用法於法尚無不合。
四、被告固以如附件二所載情詞提起抗告，惟查：
　㈠按毒品條例所規定之觀察、勒戒處分，其立法意旨在幫助施
    用毒品者戒除毒癮，該處分之性質非為懲戒行為人，而係為
    消滅行為人再次施用毒品之危險性，目的在戒除行為人施用
    毒品之身癮及心癮；觀察、勒戒係導入一療程觀念，針對行
    為人將來之危險所為預防、矯治措施之保安處分，以達教化
    與治療之目的，可謂刑罰之補充制度，從而毒品條例本身所
    規定之觀察、勒戒及強制戒治等保安處分，雖兼具剝奪自由
    權利之性質，卻有刑罰不可替代之教化治療作用。是同條例
    規定之觀察、勒戒處分，及附命完成戒癮治療之緩起訴處分
    （下稱「附命緩起訴」）等附條件之緩起訴處分，何者對於
    施用毒品者較為有利，端在何種程序可以幫助其戒除施用毒
    品之行為，尚非可由法院逕行認定附命緩起訴對施用毒品者
    係較有利，如從治療效果之觀點而論，亦難謂附命緩起訴必
    然較觀察、勒戒有利於行為人；復考量被告有數次施用毒品
    之紀錄（見卷附本院被告前案紀錄表），可知其自我控制及
    約束能力不足，難認機構外處遇得有效戒除其毒癮，則觀察
    、勒戒處分雖於短期內對其生活及家庭（含照顧家人）不無
    影響，惟既能讓其脫離原本有可能接觸毒品之環境，未嘗不
    是使其根絕毒品惡習之契機。
  ㈡再檢察官適用刑事訴訟法第253條之1第1項及第253條之2對被
    告為緩起訴處分時，應「參酌刑法第57條所列事項及公共利
    益之維護」，並「認以緩起訴為適當」者，始得為之，可認
    檢察官應以向法院聲請觀察、勒戒為原則，於例外符合上揭
    緩起訴處分之要件時，始得另為附命緩起訴等附條件之緩起
    訴處分。又檢察官聲請書以被告有施用毒品之前案，「詎其
    仍不知悔改，復涉犯本件施用毒品案件，足見其素行欠佳，
    遵守法律之意識薄弱，難認其符合戒癮治療之要件」，已敘
    明未為附命緩起訴而向法院聲請觀察、勒戒之理由，難認其
    判斷有違法或裁量權濫用之情事，則法院原則上自應尊重檢
    察官職權之行使。準此，檢察官就前未經觀察、勒戒或強制
    戒治處分之施用毒品行為人，究採行附命緩起訴等附條件之
    緩起訴處分，抑或向法院聲請觀察、勒戒之處遇措施，要屬
    檢察官之裁量權，本件檢察官既聲請法院裁定觀察、勒戒，
    且無違法或裁量權濫用之情事，則法院僅得依法裁定被告送
    勒戒處所觀察、勒戒，以查其是否有施用毒品傾向，尚無自
    行以附命緩起訴等其他方式替代之權。況且被告自我控制及
    約束能力不足，難認機構外處遇得有效戒除其毒癮，已如前
    述。又就檢察官聲請法院裁定觀察、勒戒之程序，被告如有
    相關意見，仍可自行向檢察官或法院提出俾供斟酌，而檢察
    官亦已於偵訊時予其陳述意見之機會，有該訊問筆錄在卷可
    憑，故被告漫指檢察官未參考其意見即向法院為本件聲請云
    云，亦無可採。
五、綜上所述，原審依檢察官之聲請，裁定被告應送勒戒處所觀
    察、勒戒，核其認事、用法並無違誤。被告提起本件抗告，
    核無理由，應予駁回。至被告之家人若有疾病照護之需求，
    仍得依法向相關社會福利等機關尋求協助，附此敘明。
據上論斷，應依刑事訴訟法第412條，裁定如主文。
中　　華　　民　　國　　111 　年　　4 　　月　　18　　日
                  刑事第四庭    審判長法  官  陳筱珮
                                      法  官  柯姿佐
                                      法  官  吳元曜
以上正本證明與原本無異。
不得再抗告。
                                      書記官  黃亮潔
中　　華　　民　　國　　111 　年　　4 　　月　　18　　日
附件一：臺灣新北地方法院110年度毒聲字第1737號刑事裁定
臺灣新北地方法院刑事裁定           110年度毒聲字第1737號
聲　請　人　臺灣新北地方檢察署檢察官
被　　　告　甲○○　男　民國00年0月0日生
                    身分證統一編號：Z000000000號　　
                    住○○市○○區○○街000巷00弄00號2樓
上列聲請人因被告違反毒品危害防制條例案件（110年度毒偵字
第2877號），聲請觀察勒戒（110年度聲觀字第1510號），本院
裁定如下：
    主  文
甲○○施用第二級毒品，應送勒戒處所觀察、勒戒，其期間不得
逾貳月。
    理  由
一、聲請意旨略以：被告甲○○基於施用第二級毒品之犯意，於民
    國109年10月13日晚上6時30分許為警採尿往前回溯96小時內
    之某時，在不詳地點，以不詳方式，施用第二級毒品甲基安
    非他命1次。嗣於同年月13日下午5時10分許，在新北市○○區
    ○○路00號前，因交通違規為警盤查，並當場扣得吸食器1組
    及刮勺1支等物，為警採集其尿液送驗，結果呈甲基安非他
    命陽性反應。爰依毒品危害防制條例第20條第1項、觀察勒
    戒處分執行條例第3條第1項，聲請裁定將被告送勒戒處所觀
    察、勒戒等語。
二、按犯毒品危害防制條例第10條之罪者，檢察官應聲請法院裁
    定，令被告入勒戒處所觀察、勒戒，其期間不得逾2月，毒
    品危害防制條例第20條第1項定有明文。
三、被告雖於警詢及偵查中否認有施用第二級毒品之事實，辯稱
    ：最近一次施用甲基安非他命是在109年7月12日等語。然查
    ，被告於109年10月13日晚上6時30分許經警方採集尿液送驗
    ，送請台灣檢驗科技股份有限公司以氣相層析質譜儀（GC/M
    S）檢驗結果，檢出甲基安非他命濃度為3277ng/mL、安非他
    命濃度為246ng/mL，呈甲基安非他命陽性反應，有該公司10
    9年10月26日尿液檢體編號C0000000號濫用藥物檢驗報告、
    新北市政府警察局受採集尿液檢體人姓名及檢體編號對照表
    、新北市政府警察局三重分局扣押筆錄、扣押物品目錄表、
    扣押物品照片、台灣尖端先進生技醫藥股份有限公司毒品證
    物鑑定分析報告等在卷可稽，足認被告確有施用第二級毒品
    之事實。
四、又被告前因施用毒品案件，經聲請人以107年度毒偵字第841
    9號為附命完成戒癮治療之緩起訴處分確定，惟其於緩起訴
    期間內故意更犯施用毒品案件，經撤銷緩起訴處分後，由本
    院以109年度簡字第1507號判處有期徒刑2月確定，有臺灣高
    等法院被告前案紀錄表附卷可佐。被告於緩起訴期間既經檢
    察官撤銷其緩起訴處分，因不等同曾受觀察、勒戒或強制戒
    治執行完畢之處遇，自應回復原緩起訴處分不存在之狀態，
    由檢察官依現行法規定為相關處分，不得逕行起訴（最高法
    院110年度台非字第98號刑事判決意旨參照），是以本件聲
    請人之聲請於法相合，應予准許。
五、依毒品危害防制條例第20條第1項、觀察勒戒處分執行條例
    第3條第1項，裁定如主文。
中　　華　　民　　國　　111 　年　　2 　　月　　8 　　日
                  刑事第十六庭  法  官  時瑋辰
上列正本證明與原本無異。
如不服本裁定，應於裁定送達後五日內敘明抗告理由，向本院提
出抗告狀。
                                書記官  馬韻凱
中　　華　　民　　國　　111 　年　　2 　　月　　10　　日

附件二：刑事抗告狀